臺灣臺南地方法院民事裁定
111年度消債更字第3號 
聲  請  人
即  債務人  莊芳進  


代  理  人  宋錦武律師（法律扶助）
上列聲請人依消費者債務清理條例聲請更生事件，本院裁定如下
：
    主  文
債務人莊芳進自民國111年7月7日下午5時起開始更生程序，並命
司法事務官進行本件更生程序。
    理  由
一、按債務人不能清償債務或有不能清償之虞者，且無擔保或無
    優先權之本金及利息債務總額未逾新臺幣（下同）1,200萬
    元者，於法院裁定開始清算程序或宣告破產前，得向法院聲
    請更生；債務人對於金融機構負債務者，在聲請更生或清算
    前，應向最大債權金融機構請求協商債務清償方案，或向其
    住、居所地之法院或鄉、鎮、市、區調解委員會聲請債務清
    理之調解，消費者債務清理條例（下稱消債條例）第3條、
    第42條第1項及第151條第1項分別定有明文。
二、本件聲請意旨略以：聲請人積欠無擔保或無優先權之債務總
    額約為40萬8,680元，為清理債務，依消債條例第151條規定
    ，於民國110年10月26日向本院聲請與最大債權金融機構台
    新國際商業銀行股份有限公司（下稱台新銀行）為債務調解
    ，惟因聲請人月平均收入扣除台新銀行所提還款方案後，已
    不足以維持全家基本生活開支，致該次調解不成立。又聲請
    人無擔保或無優先權之本金及利息債務總額未逾1,200萬元
    ，復未經法院裁定開始清算程序或宣告破產，亦無依消債條
    例或破產法之規定而受刑之宣告。為此，爰依消債條例規定
    聲請准依更生程序清理債務等語。
三、經查：
  ㈠聲請人主張其為一般消費者，5年內雖有從事小規模營業活動
    ，惟每月平均營業額為20萬元以下，現積欠無擔保或無優先
    權之本金及利息債務總額未逾1,200萬元，聲請人已於110年
    10月間聲請與最大債權金融機構台新銀行為債務清理之前置
    調解，前置調解未成立等情，有聲請人提出財團法人金融聯
    合徵信中心當事人綜合信用報告、債權人清冊及調解不成立
    證明書等件為憑（見南司消債調卷第41至44頁；消債更卷第
    21、25、145至147頁），是聲請人主張其所積欠無擔保或無
    優先權之本金及利息債務總額未逾1,200萬元，並曾踐行前
    置調解程序而調解不成立等事實，應堪認定。
　㈡聲請人現積欠中國信託商業銀行股份有限公司（下稱中國信
    託）12萬7,465元、玉山商業銀行股份有限公司34萬7,084元
    、凱基商業銀行股份有限公司39萬1,382元、台新銀行35萬8
    ,901元（見消債更卷第59至81、129至142頁），是聲請人之
    債務總額應有122萬4,832元（計算式：12萬7,465元＋34萬7,
    084元＋39萬1,382元＋35萬8,901元＝122萬4,832元）。
　㈢聲請人稱目前從事公益彩券之銷售，查聲請人110年全年銷售
    佣金所得為14萬9,600元，換算月收入約為1萬2,467元（計
    算式：14萬9,600元÷12＝1萬2,467元，小數點以下4捨5入）
    ，有中國信託110年度立即型彩券經銷商銷售證明（見消債
    更卷第171頁）附卷為憑。另聲請人現每月領有5,065元之身
    心障礙補助，有臺南市政府社會局111年2月23日南市社助字
    第1110274099號函（消債更卷第151頁）在卷可查，此外，
    則查無其他證據資料證明聲請人尚有其他所得，是聲請人每
    月收入應為1萬7,532元（計算式：1萬2,467元＋5,065元＝1萬
    7,532元），應以此金額作為償債能力之計算基礎。又聲請
    人名下有坐落臺南市○○區○○○00號房屋（權利範圍100000分
    之8333）、永康區農會存款1,112元、永康二王郵局存款245
    元、三商美邦人壽保險股份有限公司（下稱三商人壽）保單
    1份（聲請人為要保人，解約金約20萬5,329元），此有全國
    財產稅總歸戶財產查詢清單、郵政存簿儲金簿及永康區農會
    活期性存款存摺封面及內頁資料、中華民國人壽保險商業同
    業公會保險業通報作業資訊系統資料查詢結果表、三商人壽
    111年5月19日（111）三法字第897號函等（見南司消債調卷
    第35頁；消債更卷第89至101、149至150、185頁）附卷可稽
    ，堪認屬實。
　㈣按債務人必要生活費用，以最近1年衛生福利部或直轄市政府
    所公告當地區每人每月最低生活費1.2倍定之；受扶養者之
    必要生活費用，準用第1項規定計算基準數額，並依債務人
    依法應負擔扶養義務之比例認定之，消債條例第64條之2第1
    、2項分別定有明文。而最近1年臺南市公告之每人每月最低
    生活費為1萬4,230元，以1.2倍計算應為1萬7,076元，而聲
    請人所陳之每月生活費用為1萬5,900元（計算式：膳食7,50
    0元＋衣服600元＋水電瓦斯2,800元＋交通1,500元＋電信900元＋
    醫療600元＋雜支2,000元＝1萬5,900元，見消債更卷第19頁）
    ，未逾前揭最低生活標準，應屬可採。又聲請人之母親為28
    年生，現已逾83歲，名下除鹿草郵局帳戶有200多元之餘額
    外，別無任何財產，109年亦無所得申報紀錄，此有聲請人
    母親戶籍謄本、109年度綜合所得稅各類所得資料清單、全
    國財產稅總歸戶財產查詢清單、鹿草郵局存摺封面及內頁交
    易明細等（消債更卷第105、111至125頁）在卷可查，堪認
    確有受扶養之必要，而其戶籍地址位於臺南市，每月必要生
    活費用亦應以1萬7,076元為限計算，聲請人陳報其母親每月
    必要生活費用為1萬5,965元（消債更卷第19頁），未逾此範
    圍，應屬可採。準此，除以聲請人應負擔扶養義務比例認定
    （由聲請人及其兄長共同扶養，聲請人應負擔2分之1；戶籍
    謄本及系統表見消債更卷第107、109頁），是聲請人每月扶
    養費用應以7,983元計算（計算式：1萬5,965元÷2人＝7,983
    元，小數點以下4捨5入）。是以，聲請人每月必要生活費用
    應為2萬3,883元（計算式：1萬5,900元＋7,983元＝2萬3,883
    元）。
  ㈤綜上，聲請人每月工作收入1萬7,532元，扣除聲請人每月必
    要生活費用2萬3,883元後，已入不敷出，縱考量聲請人名下
    其他財產，其中不動產部分非單獨所有，現實上處分變價困
    難，亦顯不足以清償聲請人積欠之債務，堪認聲請人確已達
    不能清償債務之程度，自有藉助更生制度調整其與債權人間
    之權利義務關係，重建其經濟生活之必要。
四、綜上所述，聲請人僅係一般消費者，積欠之無擔保或無優先
    權之本金及利息債務總額在1,200萬元以下，並曾與最大債
    權金融機構台新銀行為債務清償方案之調解，惟調解不成立
    ，且未經法院裁定開始清算程序或宣告破產，亦無依消債條
    例或破產法之規定而受刑之宣告之情，有本院消債事件查詢
    作業紀錄、臺灣高等法院被告前案紀錄表在卷可憑（見消債
    更卷第31、33頁），又查無消債條例第6條第3項、第8條或
    第46條各款所定駁回更生聲請之事由存在，則聲請人聲請更
    生，應予准許。
五、末按，法院開始更生程序之裁定，應載明其年、月、日、時
    ，並即時發生效力；法院裁定開始更生或清算程序後，得命
    司法事務官進行更生或清算程序，必要時得選任律師、會計
    師或其他適當之自然人或法人一人為監督人或管理人，消債
    條例第45條第1項、第16條第1項定有明文。本件既准予更生
    ，爰依前開規定，裁定如主文所示。　　
中　　華　　民　　國　　111 　年　　7 　　月　　7 　　日
                       消債第四庭   法　官   廖建瑋
以上正本係照原本作成。
本裁定不得抗告。
本裁定已於民國111年7月7日下午5時公告。
中　　華　　民　　國　　111 　年　　7  　月　　　7  　日
                                    書記官　 鄭梅君